【裁判字號】    98,家聲,513
【裁判日期】    981120
【裁判案由】    代管遺產管理費用
【裁判全文】
臺灣臺北地方法院民事裁定             98年度家聲字第513號
    聲  請  人  簡維能律師（即被繼承人甲○○之遺產管理人
上列聲請人聲請代管遺產管理費用事件，本院裁定如下：
    主  文
聲請駁回。
聲請程序費用由聲請人負擔。
    理  由
一、本件聲請意旨略以：聲請人前經鈞院以97 年度財管字第154
    號民事裁定指定為被繼承人甲○○之遺產管理人後，已依法
    處理被繼承人甲○○之遺產相關事宜，至今除遭基隆地方法
    院查封拍賣不動產外，並無移交、收受任何財物，為此聲請
    酌定本件遺產管理人之報酬等語。
二、按遺產管理人得請求報酬，其數額由親屬會議按其勞力及其
    與被繼承人之關係酌定之，民法第1183條定有明文。另依財
    政部訂頒之「代管無人承認繼承遺產作業要點」第14 點第3
    款之規定，「管理報酬，應依民法第1183條規定，聲請法院
    酌定，並請優先分配，其請求標準，不得低於孳息收入部分
    十分之三及遺產現值百分之一」。次按親屬會議依前條規定
    為報明後，法院應依公示催告程序，定六個月以上之期限，
    公告繼承人，命其於期限內承認繼承。無親屬會議或親屬會
    議未於前條所定期限內選定遺產管理人者，利害關係人或檢
    察官，得聲請法院選任遺產管理人，並由法院依前項規定為
    公示催告。遺產管理人應聲請法院依公示催告程序，限定 1
    年以上之期間，公告被繼承人之債權人及受遺贈人，命其於
    該期間內報明債權，及為願受遺贈與否之聲明。有繼承人承
    認繼承或遺產歸屬國庫時，為遺產之移交。遺產管理人非於
    民法第1179條第1項第3款所定期間屆滿後，不得對被繼承人
    之任何債權人或受遺贈人，償還債務或交付遺贈物。民法第
    1178條、第1179條第1項第3款、第5款、第1181 條亦分別定
    有明文。
三、經查，聲請人主張其經本院以97 年度財管字第154號民事裁
    定指定為被繼承人甲○○之遺產管理人，並以該裁定暨98年
    度家催字第58號裁定准對其繼承人、債權人及受遺贈人為公
    示催告，經本院依職權調閱本院97 年度財管字第154號、97
    年度家催字第58 號卷，查明屬實。惟依民法第548條規定，
    受任人應受報酬者，除契約另有訂定外，非於委任關係終止
    及為明確報告顛末後，不得請求給付。遺產管理人管理被繼
    承人之遺產，係屬於委任契約之法律關係，依上開規定，遺
    產管理人受委任之事務尚未處理完畢前，依委任報酬後付之
    原則，尚不得請求報酬。經審酌對被繼承人甲○○之繼承人
    、債權人、受遺贈人公示催告期間尚未屆滿，是否仍有被繼
    承人之繼承人承認繼承、債權人報明債權或受遺贈人為願受
    遺贈與否之聲明，尚不得而知，於前揭期間屆滿前，如有繼
    承人承認繼承，聲請人應向其移交遺產，且期間屆滿前聲請
    人不得對被繼承人之任何債權人、受遺贈人，為償還債務或
    交付遺贈物，仍須善盡保存遺產之責。揆諸前開說明，聲請
    人難謂已執行完畢遺產管理人之職務，從而，聲請人聲請本
    件酌定遺產管理人報酬，於法不合，應予駁回。至聲請人待
    日後遺產管理之事務處理完畢後請求代管遺產之報酬，附此
    敘明。
四、依非訟事件法第21條第1項前段，裁定如主文。
中    華    民    國    98    年    11    月  20      日
                  家事法庭法  官  彭南元
以上正本係照原本作成。
如對本裁定抗告，須於裁定送達後10日內向本院提出抗告狀，並
繳納抗告費新臺幣1,000元。
中    華    民    國    98    年    11    月  20      日
                          書記官  尹遜言

司法院資訊處製作；財團法人民間司法改革基金會備份。
